臺灣臺中地方法院刑事判決　　　　　　　　　　　　　　九十年度訴字第七八五號
　　公　訴　人　臺灣臺中地方法院檢察署檢察官
　　被　　　告　午○○
　　選任辯護人　陳武璋
右列被告因偽造文書案件，經檢察官提起公訴（八十九年度偵緝字第一四八號、第一
五０號），本院判決如左：
    主  文
午○○連續行使偽造私文書，足以生損害於他人，處有期徒刑貳年貳月。如附表一至
五所示遭冒標者之署押，均沒收。
    事  實
一、午○○明知其每月僅有新台幣（下同）三萬餘元之薪資，經濟狀況不足以承擔如
    附表一至五所示其自己及遭冒名者部分之會款，竟仍基於行使偽造準私文書及意
    圖為自己不法所有之概括犯意，自民國八十四年十一月間起陸續招募如附表一至
    五所示之互助會，而連續於如附表一至五所示之互助會成立時日，在不詳處所，
    先後假冒如附表一至五所示遭冒名者之名義加入互助會，致使如附表一至五所示
    全數實際參與互助會之會員誤以被告確有資力繳交會款且該等會員確有加入互助
    會，而依各該互助會之會員人數繳交首會會款予午○○，足以生損害於如附表一
    至五所示確有參加各該互助會之會員，計午○○因此詐得如附表一至五所示之首
    會會款。又午○○復承前揭同一之概括犯意，先後在如附表一至五所示之時間及
    開標地點，連續冒用如附表一至五所示遭冒標者之名義，在投標單上先後偽造如
    附表一至五所示遭冒標者姓名之署押，並分別填載競標金額，而偽造該等投標單
    之準私文書，繼之佯以係該等遭冒標者欲參與競標，而將依民間互助會之習慣，
    作為表示各該遭冒標者願依該投標單所載金額為標息以標取會款之用意證明出示
    予到場之活會會員，以行使該偽造標單之準私文書，開標後即向各到場之活會會
    員偽稱係該等遭冒標之會員得標，並向遭冒標之會員詐稱係他人得標，而對如附
    表一至五所示各該會期未得標之活會會員施用詐術，致如附表一至五所示各該會
    期時仍屬活會之會員及有參與互助會而遭冒標者因此陷於錯誤，信確為午○○所
    指之人得標，而分別繳交各該期之活會會款予午○○，足以生損害於如附表一至
    五所示於各該期仍屬活會之互助會會員，計午○○因此連續詐得如附表一至五所
    示遭冒標者各該期之活會會款。嗣於八十六年六月間，午○○因無法償還債務而
    停止主持前揭互助會之事務，如附表一至五所示互助會中未標得會款之活會會員
    ，始知悉受騙。
二、案經被害人卯○○、辛○○、甲○○訴由臺灣臺中地方法院檢察署檢察官偵查起
    訴。
    理  由
一、訊據被告午○○固坦認其確有招募如附表一至五所示之互助會，並分別交付各該
    互助會之會單予互助會會員，且已陸續收取首會會款，又該等互助會均因其週轉
    不靈而均於八十六年六月間全數停會等情不諱，核與告訴人卯○○、辛○○及甲○○等人於偵查及本院審理時指述之情節相符，並經證人寅○○、乙○○、丙○○及申○○等人於偵查及本院審理時證述詳實，復有如附表一至五所示之互助會
    會單影本存卷可稽，是足認被告上開部分之供述，核與事實相符。惟被告仍矢口
    否認其有何行使偽造準私文書及詐欺取財之犯行，辯稱：其未曾假冒如附表一至
    五所示遭冒名者之名義參與各該互助會，亦未以如附表一至五所示遭冒標者之名
    義填載標單以標取該該會期之會款供己使用，其均係經該等會員同意而填寫標單
    ，並無任何冒名入會及冒標會款之情事云云。經查：
（一）被告招募如附表一至五所示之互助會，乃分別於每月一日，在如附表所示之開
      標地點填載投標者姓名及標息之標單以標取會款，被告曾自行填載標單投標，
      而上開互助會均於八十六年六月全數停會，除會員天○○（並代理會員吳吟慧
      及王權美）及丙○○（均以乙○○名義加入，並代理會員李杉寶）繳交會款至
      八十六年五月外，迄至停會該期，與會會員卯○○、秦淑珠、錢秋碧、癸○○
      、林志強、子○○、丑○○（以辛○○名義參與）、甲○○、巳○○、黃美芬
      、粘冬麗、許碧娟、黃達義、酉○○、亥○○、壬○○等會員均有按期繳交會
      款，而卯○○參與之互助會尚有一會為活會，癸○○及林志強仍屬活會，辛○○、酉○○、丁○○、沈永瑞及己○○部份均未遭冒標，又甲○○頂下申○○
      該會，其二會仍屬活會，其會單上得標者及標息均係依被告所陳而填載等情，
      既據告訴人卯○○、林俊及甲○○於偵查及本院審理時陳述在卷，並有證人癸○○、子○○、丑○○、黃靜懿、酉○○、丁○○、沈永瑞及己○○等人分別
      於偵查及本院審理時證述詳實，且為被告所是認，復有互助會會簿附卷可參，
      自堪認屬實。
（二）然而，被告辯稱會員庚○○部分之會款，乃經庚○○同意借標後自行標取使用
      ，其並未冒標該會等情，業為證人庚○○所否認，並先後於偵查及本院審理時
      證稱：「有跟二會，都是活會，我用郵局轉帳，八十六年六月九日左右才發現
      我第一會已被標走了，他標我這會時有通知墨香居茶藝館的老闆說若我太太打
      電話去說我沒標到，所以在他這邊記載我有標到，我那邊的記載是別人標走，
      我還每個都匯錢給他，我在八十五年十二月一日被冒標。（見八十六年度偵字
      第一三八七六號卷第十二頁）」、「我有參加墨香居茶藝館開標之互助會，八
      十四年開標該會先後共繳會款二十次計四十萬元，另有參加八十五年五月一日
      在墨香居茶藝館開標之互助會，我先後共繳會款十四次，計二十八萬元。（問
      ：前述二合會，曾否遭午○○冒標？）有的，我前述二合會，每月均依該規定
      將會款匯至台中四十七支局午○○之帳戶內，目前均仍為活會，迄八十六年六
      月九日有會員通知我午○○會首已潛逃，有很多會員被午○○冒標，我才發現
      我八十四年十一月一日起至八十七年一月一日止之合會，已於八十五年十二月
      被午○○冒標了，我仍不知還以活會金額匯款給午○○。」及「我有參與如附
      表一、二所示之互助會，我從未投標或得標，也沒授權他人投標，我都會問子
      ○○標息多少，八十六年六月份子○○跟我講我死會了，我才知道我被冒標，
      而且八十六年六月開標後被告還打電話通知我趕快付款，所以我提早匯款給她
      。我沒有同意被告借標，當時我工廠有困難，不可能借他標，我是期待標息高
      一點。」等語在卷，且核與證人子○○於偵查時陳稱：「（問：楊女有無跟你
      講說如果庚○○老婆有打電話來，就說庚○○沒標到這句話？）有，當時我以
      為林某怕被他太太知道，才叫我說沒有標到。」（見八十六年度偵字第一三八
      七六號卷第一二頁）等情相符，復有郵政國內匯款執據二紙附卷足參，則堪見
      證人庚○○雖確有參與被告所招募如附表一、二之互助會，然因其並未自行或
      借予被告標取如附表一所示之互助會會款，始猶於八十六年四月二日及六月二
      日分別匯入活會之會款金額共四萬元予被告。蓋依被告所言及如附表一之互助
      會會單所載，庚○○業於八十五年十二月以五千五百元標取該會，則倘若庚○○知悉上情而同意被告借標，其當於八十六年四月及六月分別繳交活會會款二
      萬元及死會會款二萬五千五百元，方屬合理，是其事後竟仍以活會自居繳交會
      款，當足徵該會確有遭被告冒標之情事，而被告以前開情詞置辯，委非可取。
（三）又查，被告確曾假冒戌○○及丙○○之名義加入如附表四、五所示之互助會，
      並先後自行填載標單以標取會款使用，且未經申○○之同意即自行填載標單，
      標取申○○參與如附表四所示之互助會會款等情，分別經證人戌○○於偵查及
      本院審理時結證陳稱「從來沒有參加過被告招募之互助會，我們的交情尚未到
      金錢往來的程度。」（見八十九年度偵緝字第一五○號卷第一一九頁）及「（
      是否認識被告午○○？有無參加被告所招組之互助會？）我認識午○○，但我
      沒有加入她的互助會，被告不曾向我表示她要招組互助會，我也沒有繳交過會
      款給午○○，被告曾經向我借過錢，可是有還我，我沒有說過我要加入被告的
      互助會然後退會的事情，我根本不知道她有招募互助會，沒有被告所講這回事
      ，我的金錢往來十分簡單，沒必要參加互助會，我根本也沒看過會單。」等情
      ，以及證人丙○○於偵查及本院審理時結證陳稱：「（問：（提示會單）你有
      無跟會？）我從未跟地政處的會，但有用乙○○之名跟午○○九十幾萬元的會
      。」（見八十九年度偵緝字第一五○號卷第四一頁）及「我沒有跟地政處的會
      ，有人事後要跟我收會款，我說我沒有跟，被告曾經跟我提及地政處的會，我
      說我要考慮，事後我沒有參與。（問：為何你先生乙○○於偵查中會說妳沒有
      跟會？）我先生講的是指地政處的互助會我沒有跟，並非指八十四年十一月的
      互助會我沒有跟。」等語在卷，而核與乙○○於偵查中證稱：「（問：有跟午
      ○○合會？）有跟二會，都活會，至六月份為止共需給我九十六萬六千八百元
      ，但我太太被冒名人頭被冒標，我太太是丙○○，都已被冒標，沒有繳過會錢
      。」（見八十六年度偵字第一三八七六號卷第一二頁）等情相符，並有證人申
      ○○於本院審理時證稱：「我參加一個互助會，一個月一萬元的那會，會員連
      同會首共有三十幾個，我的會單有記載各期的得標人姓名及標息，我本身沒有
      標，會錢繳至三、四月份，因我是三、四月時離職的，所以沒有繼續繳會錢，
      因我跟被告講我要離職了，可能比較不方便，該會沒有轉讓給別人。我本有參
      加二會，後來一會退掉，被告標走後才跟我講，她說要算錢給我，結果也沒有
      ，八十六年一月一日起會者有結算清楚，八十四年十二月一日起的那一會，被
      告說她已經標走，她跟我講的時候，她已經標走了，這會沒有跟我結算。」等
      語詳實，且有互助會會單附卷足稽，則被告陳稱戌○○均以現金繳付會款，其
      有時亦至臺中縣大里市戌○○任職之公司向戌○○收取會款，因丙○○曾表示
      將考慮參與如附表四、五所示地政處開標之互助會，其始將丙○○之姓名寫上
      該互助會單，其後丙○○雖未參加，然因會單已發出而無法更改，故未將丙○○之名字刪除，丙○○部分之會款均由其繳交，其未曾假冒戌○○及丙○○之
      名義入會及標取會款，亦未冒標申○○如附表四所示之互助會會款云云，當非
      足取。蓋以被告既係未經他人同意即自行填載互助會會簿及標單，並先後標取
      會款供己支應，則該互助會標單已有內容不實之情，而屬偽造之文書無疑，至
      被告再依假冒得標者之名義向活會會員收取前揭會款，復已構成詐欺取財罪至
      明。
（四）再者，被告雖辯稱其郵政存簿儲金簿上所載八十五年四月五日、四月十六日、
      六月四日、七月四日及九月六日等時日，曾有匯款三萬四千四百元、十五萬元
      、三萬四千四百元、二十二萬五千五百元及十九萬六千五百元等金額，均屬其
      妹未○○以匯款方式繳付參與其所招募之互助會會款等情，並有前揭郵政儲金
      簿附卷可參。然查，證人未○○既於本院審理時否認其曾參與如附表所示所有
      被告招募之互助會，並陳稱其最後參與被告招募互助會之會期乃自八十三年十
      月一日起至八十六年四月一日止，每會會款一萬元，採外標制，每月一日開標
      ，會款應於三日內繳清者等語在卷，復有互助會會單存卷可參，是倘若被告所
      陳未○○確有參與如附表五所示之互助會，且於八十五年八月以二千二百元得
      標等情屬實，則未○○即應按月繳付前揭互助會會款，且其於八十五年四、六
      月分別應繳交之互助會會款，當僅有前揭該會之活會或死會會款及如附表五所
      示互助會之會款一萬元，是被告所指前揭款項之匯款日期既非按月繳付，且該
      數額不僅落差甚鉅而無規則可循，復與證人未○○應繳付之前揭會款金額顯不
      相符，則被告以前揭款項均係證人未○○所匯入，足證未○○確有參與其招募
      如附表所示之互助會云云置辯，自非可採。蓋以證人未○○縱確曾匯入前揭款
      項予被告，然匯款之緣由既不一而足，尚非僅可供繳付會款之用，自無從據此
      作為有利被告之證據。再者，證人未○○於偵查及本院審理時既均結證陳稱其
      未曾參與如附表五所示之互助會，亦未參與該互助會之投標等語在卷，而以證
      人未○○與被告係屬姊妹之至親關係，依理當無攀構上情以誣陷被告等情觀之
      ，應以證人未○○所陳上情，方為可採。從而，被告自承其招募之互助會開標
      時均有填載標息及投標者姓名，且如附表五所示之互助會會簿上確有載明未○○亦屬互助會會員，並於八十五年八月以二千二百元得標而收取會款等情，復
      核與告訴人卯○○、寅○○及丁○○於本院審理時陳述情節相符，並有該互助
      會會單附卷足稽，自足認被告確有假冒未○○之名義參與如附表五所示之互助
      會，並填載標單投標以詐取該會會款無訛。
（五）此外，被告另辯稱其母辰○○均有參與如附表一至五所示之互助會，並以楊宣
      中之名義加入如附表一、二所示之互助會，且均陸續標取會款，而以支票或現
      金支付會款云云，固核與證人辰○○於本院審理時改稱其有加入被告招募之互
      助會，並讓被告以會轉會，其曾借予被告友人十萬元，該筆款項事後給予被告
      運用，其均以未○○之同一帳戶匯出會款，並授權被告全權處理其互助會之事
      宜，被告需要會款時再向其收取，另楊宣中部分亦由我出資支應會款等情大致
      相符；而被告陳稱八十五年三月六日、三月二十八日、四月二十九日及五月十
      六日，其母辰○○曾以交付支票或匯款十八萬七千元之方式支付辰○○及黃宣
      中前揭互助會之會款等情，復提出前揭郵政儲金簿在卷足稽。惟查，證人辰○○於檢察官偵查時既已分別證稱：「（提示標單）問：有無參加你女兒合會？
      ）沒有（問：他有無徵求你同意用你名字跟會？）沒有通知我也沒跟我說，我
      當然也不會同意（問：你兒子也被冒用名字？）是，楊宣中他也不知情。」（
      見八十六年度偵字第一三八七六號卷第十二頁）及「（問：有無參加午○○所
      起之合會？）有，我有會單，我都是活會，每次我要標，午○○就說沒有人要
      標，所以都未標到，我都有繳會款，共參加四個會（庭呈會單）（問：有無用
      別人名字參加會？）沒有（問：這一會有無同意你女兒標走此會？）很多年了
      我記不清楚了。（問：你跟你女兒的會就你剛才所見的這四張會單？）是（問
      ：楊宣中有無跟會？）無，他經濟不好怎麼可能跟會。」（見八十九年度偵緝
      字第一五○號卷第二四頁）」等語在卷，且依八十六年七月二日辰○○與卯○○之電話通話譯文所示，復可見辰○○確曾向卯○○表示其並未加入前揭被告
      招募之互助會等情，則以辰○○與被告乃為母女關係，實無故為前揭不利被告
      陳述之可能而觀，自堪認證人辰○○於檢察官初訊時陳稱其與黃宣中均未曾參
      與被告招募之前揭互助會並標取會款等語，始與事實相符，其事後於八十九年
      檢察官偵訊時所陳上情及本院審理時含糊證述及前後矛盾之情，應係事後迴護
      被告之詞，無足可取。另者，倘認被告所陳辰○○及楊宣中之互助會會款，均
      係以辰○○委由其保管之十萬元及按月以支票或匯款支應，辰○○均委由其標
      取會款，並全數授權其以標取之會款繳付其後招募之互助會會款等情屬實，則
      因辰○○乃係陸續以不同之標息領取會款，其事後自應按月繳付互助會會款，
      且每期所應繳付之會款總金額亦當有所不同為是，故被告以前揭並未按月及按
      期匯入之固定金額為據，辯稱該金額均係辰○○支付自己及楊宣中之互助會會
      款云云，即非有據。又查，證人楊宣中於偵查時已證稱其並未參加如附表一、
      二所示之互助會，更未曾給付會款及標取會款等情在卷，復核與證人辰○○於
      偵查時所陳情節相符，是益證被告辯稱楊宣中部分之會款乃由其母親辰○○支
      應，並均授權其標取會款使用云云，洵非可取。綜上，被告既陳稱其招募之互
      助會會簿上確有載明辰○○及楊宣中均屬會員，其後係其填載標單標取如附表
      所示辰○○及楊宣中之會款等情在卷，復有互助會會單五紙附卷足稽，當堪認
      被告確有假冒辰○○及楊宣中之名義參與如附表所示之互助會，並先後偽填標
      單投標以詐取會款甚明。
（六）至告訴人卯○○等人雖以其等未曾見過王澤生、高靜瑛、何蕙珊及何蕙瑄等人
      為由，指陳被告亦有假冒前揭名義入會及投標之情事；然此既為被告所否認，
      且觀諸證人寅○○曾於偵查中陳稱：「（問：是否介紹何蕙珊、何蕙瑄給午○○？）是（問：這二人有無被冒標？）有，他們說他們一直要標都標不到。（
      問：可否找到何蕙珊、何蕙瑄？）找不到，因他們二人一直標不到會，已將該
      合會讓給我」（見八十九年度偵緝字第一五○號卷第三五頁）等情在卷，另證
      人胡悅之於偵查時亦曾證稱確有王澤生此人等語詳實，則堪認被告辯稱王澤生
      、何蕙珊及何蕙瑄等人確有加入其招募如附表所示之互助會等情，洵屬有據。
      而查，被告既陳稱曾與寅○○就其招募互助會之死會及活會會款進行匯算等情
      在卷，復核與證人寅○○於偵查時陳稱：「（庭呈午○○與寅○○之合會匯算
      單）此匯算單是午○○匯算我與何蕙珊、何蕙瑄三人之匯算單，是午○○交給
      我。」等語相符，且有匯算單存卷可參，自堪認該匯算單確係被告針對寅○○
      、何蕙珊及何蕙瑄參與如附表一至五所示互助會之會款事宜進行匯算之結果無
      誤。是觀諸該匯算單上既載明迄至被告結算為止，仍有部分尚屬活會等情，復
      為被告所不否認，而前揭互助會會單上可見寅○○、何蕙珊及何蕙瑄參與被告
      招募之互助會，竟已記載均屬死會等情，業為被告所是認，且有告訴人卯○○
      等人指述甚詳，自已足徵寅○○證稱其與何蕙珊及何蕙瑄等人有遭被告冒標之
      情事，洵屬有據。蓋依被告自行書寫後交予寅○○之前揭匯算單（見八十九年
      度偵緝字第一五０號偵查卷第六九至七一頁）以觀，既可見參與如附表一所示
      之互助會，除死會者外，尚有結算至八十七年一月共十四會前之該會亦即八十
      五年十一月者（即何蕙瑄該會）應為活會，另如附表二所示之互助會，除寅○○部分已屬死會，應仍有二會各二萬元，結算至自八十七年二月，均以利息三
      萬一千二百元該會計算亦即八十五年十月及八十六年一月者（即何蕙珊及何蕙
      瑄者，其等分別載明於倒數第十三會及十六會得標，應係採中間之會期第十四
      期及利息三萬一千二百元計算）為活會，而如附表四、五所示之互助會，亦均
      尚有結算至八十七年九月共二十一會之該會即載明八十六年一月得標者（即寅
      ○○該會）應為活會等情，而前揭互助會會單上確均載明寅○○、何蕙珊及何
      蕙瑄係屬死會等情，復如前述，是雖證人寅○○陳稱如附表一所示之之互助會
      中，應係其於八十五年八月得標該會遭被告冒標，且何蕙珊及何蕙瑄均未標取
      會款等情，顯係有所誤認而非足採，然其證稱包含事後已由其承擔何蕙珊及何
      蕙瑄部分之互助會，確有遭被告冒標之情事等語，則核與事實相符，亦即應堪
      認定被告確曾於如附表所示之時日先後冒標寅○○、何蕙珊及何蕙瑄等情無訛
      ，而被告辯稱其未曾冒標該等會員之會款，均係事後卸責之詞，實非足取。綜
      上，被告乃冒標如附表所示互助會員之會款，而致使如附表所示各活會會員誤
      信前揭會員確有加入互助會並標取會款，因此交付各期會款予被告收執，則被
      告確有施用詐術之行為，且有不法所有之意圖無疑，亦即被告辯稱其並無行使
      偽造準私文書及詐欺取財之犯行云云，無足採信。本件事證明確，被告上開犯
      行，應堪認定。
二、按民間互助會即合會法律關係，雖於八十八年四月二十一日經總統公布修正增訂
    之民法第七百零九條之一至七百零九條之九等條文規範，並於八十九年五月五日
    施行；然如附表一至五所示之互助會訂約時間既均於八十四至八十六年間，自不
    受該增訂民法條文之規範，合先敘明。又修正前之民間互助會，除有特別約定外
    ，僅係會首與會員訂立之契約，會員與會員間並無法律關係存在，而已得標之死
    會會員，依據其與會首間之契約，無論何人得標，均有按期繳交會款之義務，故
    若有冒名盜標情事，被詐欺之對象僅係各該期之活會會員及被冒名盜標者，是詐
    欺所得之款項，應僅限於未得標活會會員所繳納之會款。按民間互助會之標單，
    僅寫有一定金額及標會者之署押，如單從該記載內容上之形式觀之，尚無法瞭解
    其為何種用意之證明，而必須依據會員間標會之習慣，始足以表示該一定金額即
    為標取會款之利息，該姓名即為標取會款之會員，是偽造標單，應認為係偽造刑
    法第二百二十條第一項規定之以文書論之準私文書（最高法院七十四年度臺上字
    第五六一二號判決及同院八十二年度臺上字第二一七號判決意旨參照）。本件被
    告午○○先後多次於互助會投標單上偽造如附表一至五所示遭冒標者之署押，而
    偽造該投標單之準私文書，復持以行使而詐取如附表一至五所示之各期會款，自
    足以生損害於如附表一至五所示遭冒標者及各該期之其他活會會員。核被告午○○所為，係犯刑法第二百二十條、第二百十六條、第二百十條之行使偽造準私文
    書罪及第三百三十九第一項之詐欺取財罪。被告午○○連續偽造如附表一至五所
    示遭冒標者署押之行為，應為偽造上開準私文書之部分行為，不另成罪；另其偽
    造上開準私文書之低度行為復為行使之高度行為所吸收，亦不另論罪。被告午○○先後多次行使偽造準私文書及詐欺取財犯行，時間緊接，方法相同，且觸犯構
    成要件相同之罪名，顯係基於概括犯意為之，應依連續犯規定分別論以連續行使
    偽造準私文書一罪及連續詐欺取財一罪，並均加重其刑。被告午○○先後多次以
    一冒標行為使各活會會員陷於錯誤而交付會款，均係觸犯數詐欺罪名，均為想像
    競合犯，均應從一重處斷。再被告係以行使偽造互助會投標單之方法達其詐欺取
    財之目的，其所犯連續行使偽造準私文書罪及連續詐欺取財罪二罪間，有方法、
    結果之牽連關係，為牽連犯，應從一重依連續行使偽造準私文書罪處斷。又公訴
    意旨未敘及被告連續詐得上開互助會首會會款及冒標如附表所示寅○○、庚○○
    、何蕙瑄、何蕙珊及申○○各該期互助會會款部分，然此部分與前開起訴論罪之
    犯罪事實，既均有連續犯之裁判上一罪關係，為起訴效力所及，本院自應併予審
    究，附此敘明。爰審酌被告利用召集互助會之機會冒用會員名義偽造互助會會單
    及標單詐騙金錢，其詐取之金額不斐，且迄今尚未賠償多數被害人之損失，並斟
    酌其犯罪之動機、目的、手段，犯罪所生之危害匪淺、犯罪後仍矢口否認犯行，
    顯然不知悔悟，又其犯罪後之態度等一切情狀，量處如主文所示之刑，以資懲儆
    。至被告假冒如附表一至五所示遭冒標者之署押並持以行使之互助會投標單，既
    尚無積極證據足證業已滅失，而其上遭假冒者之署押均屬偽造之署押，自應依刑
    法第二百十九條之規定宣告沒收。
據上論斷，應依刑事訴訟法第二百九十九條第一項前段，刑法第五十六條、第三百三
十九條第一項、第二百二十條第一項、第二百十六條、第二百十條、第二百十九條、
第五十五條，罰金罰鍰提高標準條例第一條前段，判決如主文。
中      華      民      國      九十一      年    十    月    三十一    日
                                臺灣臺中地方法院刑事第二庭
                                        法  官  許  惠  瑜
右正本證明與原本無異。
如不服本判決，應於送達後十日內向本院提出上訴狀（須附繕本），上訴於臺灣高等
法院臺中分院。
                                        書記官
中      華      民      國      九十一      年    十一  月      四      日
附表一：
（會期自八十四年十一月一日起至八十七年一月一日止，每期會款二萬元，會首連同
會員共二十七人，採外標制，每月一日在臺中市○○○路三號「墨香居茶藝館」開標
，應於開標後三日內繳交會款）備註：未實際參與互助會之虛列會員「遭冒名者」─
辰○○及楊宣中）
編號  會員姓名  得標月份    標息（新台幣）  冒名及冒標（署押）  詐得金額
一    午○○    首會          520000元
二    宋淑芬    84.12       2400            無                  無
三    王澤生    85.01       4500            無                  無
四    王澤生    85.02       5600            無                  無
五    高靜瑛    85.03       6000            無                  無
六    酉○○    85.04       5500            無                  無
七    辰○○    85.05       6000            遭冒名及冒標        400000元
                                          （標單上署押一枚）
八    何蕙珊    85.06       8000            無                  無
九    楊宣中    85.07       4500            遭冒名及冒標        360000元
                                          （標單上署押一枚）
十    寅○○    85.08       5000            無                  無
十一  子○○    85.09       5200            無                  無
十二  酉○○    85.10       4500            無                  無
十三  何蕙瑄    85.11       4800            遭冒標（署押一枚）  280000元
十四  庚○○    85.12       5500            遭冒標（署押一枚）  260000元
十五  天○○    86.01       6200            無                  無
十六  吳吟慧    86.02       6800            無                  無
十七  卯○○    86.03       6800            無                  無
十八  李杉寶    86.04       7600            無                  無
十九  黃連發    86.05       8500            無                  無
二十  辛○○    86.06       4500            無                  無
第二十一期以後即未再開標。
尚未得標會員計有：辛○○、乙○○（二會，與辛○○、卯○○合標）、卯○○（二
會）、王權美、秦淑珠。
附表二：
（會期自八十五年五月一日起至八十七年二月一日止，每期會款二萬元，會首連同會
員共二十二人，採外標制，每月一日在臺中市○○○路三號「墨香居茶藝館」開標，
應於開標後三日內繳交會款）備註：未實際參與互助會之虛列會員「遭冒名者」─辰
○○及楊宣中）
編號  會員姓名  得標月份    標息（新台幣）  冒名及冒標（署押）  詐得金額
一    午○○    首會                                            420000元
二    高靜瑛    85.06       3000            無        無
三    王澤生    85.07       4500            無                  無
四    宋淑芬    85.08       5200            無                  無
五    王澤生    85.09       5500            無                  無
六    何蕙珊    85.10       4000            遭冒標（署押一枚）  320000元
七    辰○○    85.11       4000            遭冒名及冒標        300000元
                                          （標單上署押一枚）
八    楊宣中    85.12       5000            遭冒名及冒標        280000元
                                          （標單上署押一枚）
九    何蕙瑄    86.01       5600            遭冒標（署押一枚）  260000元
十    辰○○    86.02       6500            遭冒名及冒標        240000元
                                          （標單上署押一枚）
十一  辛○○    86.03       6700            無                  無
十二  寅○○    86.04       7600            無                  無
十三  酉○○    86.05       8000            無                  無
十四  卯○○    86.06       4500            無                無
第十五期以後即未再開標。
尚未得標會員計有：庚○○、子○○、施洸惠、酉○○（二會）、黃連發、錢秋碧、
黃健銘。
附表三：
（會期自八十六年一月一日起至八十八年一月一日止，每期會款一萬元，會首連同會
員共二十五人，採外標制，每月一日在人事室開標，應於開標後三日內繳交會款）備
註：未實際參與互助會之虛列會員「遭冒名者」─辰○○）
編號  會員姓名  得標月份    標息（新台幣）  冒名及冒標（署押）  詐得金額
一    午○○    首會                                            240000元
二    王雅汾    86.02       2200            無                  無
三    高靜瑛    86.03       2800            無                  無
四    王澤生    86.04       3300            無                  無
五    高靜瑛    86.05       3500            無                  無
六    辰○○    86.06       2500            遭冒名及冒標        190000元
                                          （標單上署押一枚）
第七期以後即未再開標。
尚未得標會員計有：酉○○（二會）、林任中、癸○○、林志強、吳惠悅、甲○○（
二會）、亥○○、黃美芬、塗玉香、塗秋月、余秀慧、戊○○、天○○、王祖怡、袁
憶年、林麗娟、井松嶺。
附表四：
（會期自八十四年十二月一日起至八十七年九月一日止，每期會款一萬元，會首連同
會員共三十四人，採外標制，每月一日在前臺灣省地政處室土地重劃工程規劃總隊政
風室開標，應於開標後三日內繳交會款）備註：未實際參與互助會之虛列會員「遭冒
名者」─丙○○、戌○○、辰○○）
編號  會員姓名  得標月份    標息（新台幣）  冒名及冒標（署押）  詐得金額
一    午○○    首會                                            330000元
二    丙○○    85.01       2200            遭冒名及冒標        320000元
                                          （標單上署押一枚）
三    戌○○    85.02       2200            遭冒名及冒標        310000元
                                          （標單上署押一枚）
四    王澤生    85.03       2100            無                  無
五    高靜瑛    85.04       2400            無                  無
六    高靜瑛    85.05       2400            無                  無
七    王澤生    85.06       2700    無                  無
八    何蕙瑄    85.07       2800            無                  無
九    何蕙珊    85.08       2800            無                  無
十    辰○○    85.09       2850            遭冒名及冒標        240000元
                                          （標單上署押一枚）
十一  辰○○    85.10       3000            遭冒名及冒標        230000元
                                          （標單上署押一枚）
十二  林有義    85.11       3000            無                  無
十三  胡悅之    85.12       3600            無                  無
十四  寅○○    86.01       4600            遭冒標（署押一枚）  200000元
十五  沈永慧    86.02       4600            無                  無
十六  亥○○    86.03       4000            無                  無
十七  申○○    86.04       3600            遭冒標（署押一枚）  170000元
十八  郭政夫    86.05       3650            無                  無
十九  林德暉    86.06       3800            無                  無
第二十期以後即未再開標。
尚未得標會員計有：蕭家進、蔡竹明、郭政夫、張娟娟、黃淑真、蔡淑慧、塗玉香、
塗秋月（二會）、黃淑容、壬○○、許鳳娥、王秀英、郭美月、劉雪櫻。
附表五：
（會期自八十四年十二月一日起至八十七年九月一日止，每期會款一萬元，會首連同
會員共三十四人，採外標制，每月一日在前臺灣省地政處室土地重劃工程規劃總隊政
風室開標，應於開標後三日內繳交會款）備註：未實際參與互助會之虛列會員「遭冒
名者」─丙○○、戌○○、辰○○、未○○）
編號  會員姓名  得標月份    標息（新台幣）  冒名及冒標（署押）  詐得金額
一    午○○    首會                                            330000元
二    戌○○    85.01       2400            遭冒名及冒標        320000元
                                          （標單上署押一枚）
三    丙○○    85.02       2100            遭冒名及冒標        310000元
                                          （標單上署押一枚）
四    張瑞玲    85.03       2000            無                  無
五    丙○○    85.04       2800            遭冒名及冒標        290000元
（標單上署押一枚）
六    王澤生    85.05       3000            無                  無
七    辰○○    85.06       2400            遭冒名及冒標        270000元
                                          （標單上署押一枚）
八    何蕙珊    85.07       2000            無                  無
九    未○○    85.08       2200            遭冒名及冒標        250000元
                                          （標單上署押一枚）
十    林耀姝    85.09       2300            無                  無
十一  何淑真    85.10       2600            無                  無
十二  戊○○    85.11       3000            無                  無
十三  何蕙瑄    85.12       4000            無                  無
十四  寅○○    86.01       4800            遭冒標（署押一枚）  200000元
十五  己○○    86.02       4100            無                  無
十六  丁○○    86.03       3000            無                  無
十七  林德暉    86.04       2500            無                  無
十八  壬○○    86.05       1000            無                  無
十九  楊琇嚥    86.06       1300            無                  無
第二十期以後即未再開標。
尚未得標會員計有：沈永端、郭秀金、曾偉翔、曾偉仁、黃雅蕙、余秀慧、余春枝、
余裕智、癸○○、粘冬麗（二會）、巳○○、黃美芬、許碧娟、黃達義。
附錄法條：
刑法第三百三十九條第一項
意圖為自己或第三人不法之所有，以詐術使人將本人或第三人之物交付者，處五年以
下有期徒刑、拘役或科或併科一千元以下罰金。
刑法第二百二十條第一項
在紙上或物品上之文字、符號、圖畫、照像，依習慣或特約，足以為表示其用意之證
明者，關於本章及本章以外各罪，以文書論。
刑法第二百十條
偽造、變造私文書，足以生損害於公眾或他人者，處五年以下有期徒刑。
刑法第二百十六條
行使第二百十條至第二百十五條之文書者，依偽造、變造文書或登載不實事項或使登
載不實事項之規定處斷。
